【裁判字號】    90,易,444
【裁判日期】    900706
【裁判案由】    賭博
【裁判全文】
臺灣雲林地方法院刑事判決                            九十年度易字第四四四號
    公  訴  人  臺灣雲林地方法院檢察署檢察官
    被      告  癸○○
                己○○
                壬○○
                丁○○
                辛○○
                庚○○
                戊○○
                乙○○
                丙○○
                子○○
                甲○○
右列被告因賭博案件，經檢察官提起公訴（八十九年度偵字第三三二九號），本院判
決如左：
    主  文
癸○○、己○○、壬○○、丁○○、辛○○、庚○○、戊○○、乙○○共同以賭博為
常業，癸○○處有期徒刑肆月，如易科罰金，以參佰元折算壹日；己○○累犯，處有
期徒刑參月，如易科罰金，以參佰元折算壹日；辛○○累犯，處有期徒刑參月，如易
科罰金，以參佰元折算壹日；壬○○、丁○○、庚○○、戊○○、乙○○各處有期徒
刑貳月，如易科罰金，均以參佰元折算壹日。扣案之現金新臺幣壹萬捌仟柒佰元、電
動玩具機台伍拾參台（含ＩＣ板柒拾陸塊）均沒收之。
丙○○在公眾得出入之場所賭博財物，處罰金參仟元，罰金如易服勞役，以參佰元折
算壹日，扣案之現金新臺幣參仟元沒收之。
子○○、甲○○均無罪。
    事  實
一、己○○前於民國（下同）八十六年間因賭博罪，經本院判處有期徒刑五月確定，
    於八十七年三月十日執行完畢；辛○○前於八十六年間因違反麻醉藥品管理條例
    案件，經台灣板橋地方法院判處有期徒刑三月確定，於八十七年三月十日執行完
    畢。癸○○係址設雲林縣斗六市○○路八號一樓「東震電子遊藝場」負責人，己○○、壬○○、丁○○、辛○○、庚○○、戊○○、乙○○係癸○○以月薪新台
    幣（下同）一萬八千至二萬元所僱用，在上開遊藝場內服務之員工。其八人基於
    常業賭博之犯意，並本於犯意之聯絡，於八十九年八月十四日，由癸○○在上址
    擺設以分數計算輸贏之電動玩具機台「滿貫大亨」五台、「賽車電玩」三台、「
    超級列車」五台、「７ＰＫ」十六台、「賓果行星電玩」一台、「賓果馬戲團」
    一台、「超八電玩」二十二台共五十三台，供不特定人在上開公眾得出入之場所
    ，以一百元於機台開分一倍至十倍之分數，由賭客押注分數把玩電動玩具，如中
    獎可得倍數不等之分數，如未押中則所押注之分數喪失，若不玩時，客人可以機
    台之剩餘分數就開分之比例兌換現金，用此方式與賭客對賭財物，並推由己○○
    、壬○○、丁○○、辛○○、庚○○、戊○○、乙○○等人替客人開分及兌換剩
    餘分數為現金之工作，其八人均以賭博為業，牟利維生。賭客丙○○基於賭博之
    犯意，於八十九年八月十四日，在上開公眾得出入之場所，以現金在「滿貫大亨
    」之機台開分，依上開方式賭玩該電動玩具機台而賭博財物。嗣於同日下午二時
    十五分許，丙○○以「滿貫大亨」機台上所剩分數三百分向壬○○換取現金三千
    元，壬○○在察看機台所餘分數後交付三千元給丙○○時，當場為警查獲逮捕，
    並查扣已交付給丙○○之現金三千元，在上開遊藝場櫃檯查扣癸○○所有之賭資
    一萬八千七百元，並扣得上開賭博之器具即電動玩具機台五十三台（含ＩＣ板七
    十六塊）。
二、案經雲林縣警察局斗六分局報請臺灣雲林地方法院檢察署檢察官偵查起訴。
    理  由
壹、有罪部分
一、被告癸○○對其為上開遊藝場負責人，被告己○○、壬○○、丁○○、辛○○、
    庚○○、戊○○、乙○○對其為上開遊藝場之受僱人，負責電動玩具機台開分工
    作，及被告丙○○對其於上開時地把玩電玩機台後將剩餘分數向被告壬○○換取
    現金三千等情，於審理中均坦白承認，惟被告癸○○等人均矢口否認有賭博犯行
    ，被告癸○○、己○○、丁○○、辛○○、庚○○、戊○○、乙○○均辯稱：客
    人把玩所剩分數只能兌換積分卡，不能兌換現金云云，被告壬○○辯稱：是她用
    自己的錢向丙○○把分數買下來的云云。經查：
    （一）被告丙○○於查獲當時係以機台內剩餘分數三百分，向被告壬○○兌換現
          金三千元，被告壬○○於察看機台分數後將現金三千元交給被告丙○○時
          ，為警當場查獲，警員並從被告丙○○手中扣得現金三千元，再從櫃檯內
          查出其他扣案之現金等事實，為被告壬○○於警訊及被告丙○○於警訊、
          偵審中供稱屬實。雖被告壬○○於偵審中翻異前詞，另辯稱：被告丙○○
          要求要洗分，她說不可以洗分，所以就拿自己的三千元向被告丙○○買三
          百分云云。惟被告丙○○於警訊及偵審中供稱，八十九年八月十四日下午
          十四時十五分許，在「東震電子遊藝場」把玩滿貫大亨贏得三百分向開分
          員黃慧兌換三千元，該遊藝場當場可以兌換現金等語，核與被告壬○○於
          警訊中供稱：客人若尚有餘分不玩，可依各機台所定之比例向我兌換現金
          ，丙○○是把玩「滿貫大亨」贏得積分三百分而向我兌換三千元等語，均
          相吻合，足認上開遊藝場確有以客人剩餘之分數兌換現金之情形，顯然被
          告壬○○於警訊中所供為真，應採為本案論斷之依據。再者，被告壬○○
          於偵查中另供稱：客人不玩時可以用積分卡記載放在櫃台上云云，則依被
          告壬○○所供，客人所剩分數既可以用積分卡記分，何以當被告丙○○要
          求兌換現金時，被告壬○○不依該遊藝場規定予以記分竟為之兌換現金，
          被告壬○○於偵查中之供述，前後矛盾，顯見被告壬○○於偵審中所辯為
          事後卸責之詞，委無可採。
    （二）又被告壬○○受僱於癸○○其月薪一個月二萬元，折算日薪不超過一千元
          ，其竟會以自己金錢三千元向顧客買回分數，顯與常情不合，可認若非被
          告癸○○交代被告壬○○可兌換現金給客人，被告壬○○身為受僱人，豈
          會以自己之金錢向顧客買回分數，且所交付之現金數額與機台內剩餘分數
          絲毫不差，足信該洗分之三千元係上開遊藝場用來支付顧客兌換現金之資
          金無疑，亦顯見被告壬○○上開作為早在被告癸○○之預見範圍內，並得
          被告癸○○同意無訛，被告癸○○辯稱，兌換現金是被告壬○○個人所為
          ，他並不知情云云，要屬事後虛偽之詞，不足採信。扣案之現金二萬一千
          七百元，係分別自被告丙○○及上開店內櫃檯內搜索扣押而取得，均屬賭
          資無疑，自亦為被告癸○○賭博財物之佐證。
    （三）再就顧客剩餘分數如何處理？被告己○○、辛○○答稱：保留在機台，留
          待下次再玩云云；被告丁○○、庚○○、乙○○陳稱：如有分數則保留機
          台，二十四小時內玩完云云；被告戊○○供稱：請客人把分數玩完云云，
          然上開被告等均在「東震電子遊藝場」工作，對顧客玩剩之分數如何處理
          應知之甚詳，惟就如何處理剩餘分數竟有上開不同之陳述，是上開電子遊
          藝場是否有將顧客剩餘分數保留，頗有疑問。而「東震電子遊藝場」確有
          以剩餘分數兌換現金之情形，已詳述如前，即被告己○○、丁○○、曾麗
          秋、庚○○、戊○○、乙○○，與被告壬○○同樣受僱於被告癸○○，對
          其彼此工作內容均為熟悉，工作上有相互支援之情形，不難想像，其等對
        上開遊藝場可兌換現金之情形，當至為瞭解，則其等明知洗分兌換現金為
          賭博違法之事，竟以此工作收入為其目常生活之需，其續於該遊藝場工作
          ，顯然彼等與被告癸○○應有犯意聯絡至明，是其等辯稱：只能用積分卡
          記分，不能兌換現金云云，為避罪之詞，均不足採信。
    （四）綜上所述，「東震電子遊藝場」確有兌換現金之情事，已經本院認定如前
          ，復有扣案賭博電玩五十三台（含其內ＩＣ板七十六塊）、賭資二萬一千
          七百元及現場檢查紀錄表一份足資佐證，本件事證明確，被告等上開犯行
          均堪認定，應依法論科。
二、被告癸○○既為該電動玩具店之負責人，被告己○○、壬○○、丁○○、辛○○
    、庚○○、戊○○、乙○○每月受領固定薪資擔任開分、兌換現金之人，其等均
    以賭博為業，牟利維生，至為明顯，核其等所為，均係犯刑法第二百六十七條之
    常業賭博罪。被告丙○○所為，係犯刑法第二百六十六條第一項前段之罪。被告
    癸○○、己○○、壬○○、丁○○、辛○○、庚○○、戊○○、乙○○等人就上
    開犯罪有犯意聯絡、行為分擔，為共同正犯。又被告己○○前於八十六年間因賭
    博罪，經本院判處有期徒刑五月確定，於八十七年三月十日執行完畢；辛○○前
    於八十六年間因違反麻醉藥品管理條例案件，經台灣板橋地方法院判處有期徒刑
    三月確定，於八十七年三月十日執行完畢，此有本院被告全國前案紀錄表在卷可
    參，於五年以內再犯本件最重本刑為有期徒刑以上之罪，為累犯，應依刑法第四
    十七條之規定各加重其刑。爰審酌被告癸○○犯後矢口否認犯行，飾詞狡辯，並
    無悔意，且身為遊藝場負責人，犯罪情節較重，被告己○○、壬○○、丁○○、
    辛○○、庚○○、戊○○、乙○○等人雖犯後均矢口否犯行，惟均受雇於人，惡
    性較輕，被告丙○○對於兌換現金一節，於警訊及偵審中均坦白承認，顯有悔意
    ，態度尚稱良好等一切情狀，各量處如主文所示之刑。被告癸○○、己○○、壬○○、丁○○、辛○○、庚○○、戊○○、乙○○部分並均諭知易科罰金之折算
    標準，被告丙○○部分並諭知易服勞役之折算標準。又按刑法第四十一條易科罰
    金之規定，已於九十年一月十日修正公布，同年月十二日生效，依刑法第二條第
    一項前段規定，應適用修正後之刑法第四十一條第一項前段，諭知易科罰金之折
    算標準，併此敘明。至於扣案之賭資共有現金二萬一千七百元，有收受扣押物品
    清單一紙在卷可參，其中三千元係被告丙○○賭博所得之財物，且依當時情狀判
    斷，被告壬○○已移轉該現金所有權給被告丙○○，而為丙○○所有無疑，剩餘
    之現金一萬八千七百元，參諸被告癸○○等人之供詞，當係在櫃檯所查扣，而為
    被告癸○○所有之賭資，皆為供犯罪所用之物，自應依法分別宣告沒收之。再扣
    案之電動現具五十三台（含ＩＣ板七十六塊），乃當場賭博之器具，亦應依法宣
    告沒收之。至於扣案之電玩開洗分報表七張、積分卡五十四張、Ｖ８攝錄影機一
    台等物與本案犯罪無關，爰不另為沒收之諭知。
三、公訴意旨另認：被告癸○○、己○○、壬○○、丁○○、辛○○、庚○○、戊○○、乙○○等人，自八十九年四月間起，即在事實欄所載地點經營賭博性電動玩
    具店，而自斯時起至八十九年八月十四日為警查獲前，均有賭博之犯行。按犯罪
    事實應依證據認定之，無證據不得推定其犯罪事實，刑事訴訟法第一百五十四條
    定有明文。查本件除在上開事實欄所載時地為警查獲有賭博之事證外，並無其他
    證據證明被告癸○○等在上開時段有賭博之犯行，尚不得以八十九年八月十四日
    查獲之事證，即推斷被告癸○○等自開設經營該電子遊藝場即均有賭博行為。此
    外，復查無其他積極證據可證明被告癸○○等於公訴人所指之上開時段有賭博犯
    行，是此部分犯罪即屬不能證明，惟此部分犯罪與事實欄所述犯罪事實有實質上
    一罪關係，爰不另為無罪之諭知。
貳、無罪部分
一、公訴意旨略以：被告子○○、甲○○，於八十九年八月十四日下午二時許，在被
    告癸○○於雲林縣斗六市○○路八號一樓設立之「東震電子遊藝場」公眾得出入
    之場所，賭玩電動玩具。嗣於同日下午二時十五分許，為警當場查獲，因認被告
    子○○、李永倡亦涉有刑法第二百六十六條第一項前段之普通賭博罪嫌。
二、按犯罪事實，應依證據認定之，無證據不能推定其犯罪事實。又不能證明被告犯
    罪者，應諭知無罪之判決，刑事訴訟法第一百五十四條、第三百零一條第一項分
    別定有明文。而刑事訴訟法所謂認定犯罪事實之證據，係指足以認定被告確有犯
    罪行為之積極證據而言，該項證據自須適合於被告犯罪事實之認定，始得採為斷
    罪資料（最高法院二十九年上字第三一○五號判例意旨參照）。且認定犯罪事實
    所憑之證據，雖不以直接證據為限，間接證據亦包括在內；然無論直接或間接證
    據，其為訴訟上之證明，須於通常一般人均不致有所懷疑，而得確信其為真實之
    程度者，始得據為有罪之認定；倘其證明尚未達到此一程度，而「有合理之懷疑
    」存在時，事實審法院復已就其心證上理由予以闡述，敘明其如何無從為有罪之
    確信時，因之而為無罪之判決，尚不得任意指為違法（最高法院七十六年台上字
    第四九八六號判例意旨參照）。本件公訴人認被告子○○、甲○○涉有賭博罪嫌
    ，無非以被告癸○○等人之供詞，及被告壬○○兌換三千賭資給被告丙○○等資
    為論據。訊之被告子○○、甲○○均堅詞否認有何賭博之犯行，均辯稱：是到上
    開遊藝場玩電動玩具而已，並沒有賭博之情形等語。經查，被告子○○於警訊中
    陳稱：他到該店玩過三次，但是因為沒有得過最高分，所以沒有兌換過現金，也
    不知道如何兌換現金等語，被告甲○○於警訊中則稱：他玩電動玩具都沒有押中
    ，所以不曾兌換過現金，也不知道可以換回現金等語，則上開遊藝場雖有以現金
    兌換剩餘分數之情事，惟警察臨檢當時，亦僅當場查獲被告壬○○為被告丙○○
    兌換現金之情形，而被告子○○、甲○○當時尚在把玩電動玩具，並未有兌換現
    金之情事，且上開遊藝場為公眾得出入之場所，任何人皆可進入進行遊戲，是當
    時雖查獲被告壬○○正為被告丙○○兌換現金，惟是否得以此項證據即推論出被
    告子○○、甲○○正在進行賭博行為，尚有疑義。又被告子○○於審理中供稱：
    上開遊藝場有用水泥牆隔成二個部分，他與子○○在外面那間玩類似水果盤電玩
    ，而丙○○則在裏間等語，核與被告丙○○於審理中供稱：他當時在裏間玩大滿
    貫並沒有看到甲○○等語相符，是由上開遊藝場區隔成二間，而被告丙○○在內
    間進行賭博並兌換現金，而被告子○○、甲○○係在外間等情以觀，堪認被告子
    ○○、甲○○當時係基於娛樂之意思進行電玩遊戲無疑。依上說明，公訴人所舉
    之證據不足以證明被告子○○、甲○○確有賭博之犯行。此外，又查無其他積極
    證據，足被告子○○、甲○○確有公訴人所指之犯行，不能證明被告子○○、甲○○犯罪，依法應諭知無罪之判決。又被告子○○經合法傳喚無正當理由不到庭
    ，惟就其被訴之犯罪事實既應為無罪之判決，有如上述，爰依刑事訴訟法第三百
    零六條之規定，不待其陳述逕行判決。
據上論斷，應依刑事訴訟法第二百九十九條第一項前段、第三百零一條第一項、第三
百零六條，刑法第二條第一項前段、第二十八條、第二百六十六條第一項前段、第二
項、第二百六十七條、第四十七條、修正後刑法第四十一條第一項前段、第四十二條
第二項、第三十八條第一項第二款、第三款，罰金罰鍰提高標準條例第一條前段、第
二條，判決如主文。
本案經檢察官劉仁慈到庭執行職務
中      華      民      國      九十      年      七      月      六    日
                                        臺灣雲林地方法院刑事第一庭
                                            法  官
如不服本判決，應於判決送達後十日內，向本院提出上訴狀。（須附繕本）


司法院資訊處製作；財團法人民間司法改革基金會備份。
